【裁判字號】    92,重上更(三),55
【裁判日期】    920717
【裁判案由】    竊盜
【裁判全文】
臺灣高等法院刑事判決                        九十二年度重上更(三)字第五五號
    上  訴  人
    即  被  告  甲○○
    選任辯護人  張振興  律師
                李成功  律師
右列上訴人因竊盜等案件，不服臺灣板橋地方法院八十七年度易字第一四五三號，中
華民國八十七年八月五日、八十七年九月十八日第一審判決（起訴案號：臺灣板橋地
方法院檢察署八十六年度偵字第二一一五五、二二九七九號），本院判決後，經最高
法院第三次發回更審，本院判決如左：
    主  文
原判決關於甲○○部分撤銷。
甲○○連續寄藏贓物，處有期徒刑壹年。
    事  實
一、甲○○自民國（下同）八十六年十月十一日上午六時許起，在桃園縣龜山鄉牛角
    坡一之一號之倉庫，明知丙○○（本院前審判處有期徒刑三年二月，並應於刑之
    執行前，令入勞動場所強制工作三年，上訴最高法院後，判決上訴駁回確定）、
    羅榮洲（本院前審判處有期徒刑一年六月，並應於刑之執行前，令入勞動場所強
    制工作三年，上訴最高法院後，判決上訴駁回確定）、張田（原審判處有期徒刑
    三年六月，並應於刑之執行前，令入勞動場所強制工作三年確定）、乙○○（原
    審法院判處有期徒刑一年十月，上訴本院後因撤回上訴而確定）及綽號「黑仔」
    年籍不詳之成年男子，共同組成竊取機車集團所交付如附表一所示之機車，均係
    渠等竊盜所得之贓車，竟仍因丙○○應允每拆解一部工資新臺幣（下同）三百元
    之代價，而基於概括之犯意，連續在該址予以拆解機車之外殼，以方便丙○○等
    人隱藏裝載貨櫃，俟達到一百二十部機車後即行裝櫃；由丙○○計劃擬以每一貨
    櫃一百萬元之代價轉售銷往中國地區，而為丙○○等人之竊盜機車集團寄藏贓物
    。嗣於八十六年十月十四日上午七時三十分許，在桃園縣龜山鄉牛角坡一之一號
    ，經警當場查獲甲○○及丙○○、羅榮洲、乙○○，並扣得附表壹所示未及出售
    之贓車，及丙○○所有如附表貳所示之萬能鑰匙、起子、鉗子、Ｔ型扳手、扳手
    各二支等工具；至於張田及綽號「黑仔」之不詳姓名者則趁隙逃逸。
二、案經臺北縣警察局移送臺灣板橋地方法院檢察署檢察官偵查起訴。
    理  由
一、訊據上訴人即被告甲○○雖坦承受僱丙○○為其拆解機車，但矢口否認有任何犯
    行，辯稱：伊沒有前科，伊只是單純被請去拆車子作工而已；機車的外表都是一
    樣的，不好分辨，伊不知道是贓車，不然不可能工錢只有三百元那麼便宜云云。
    惟查：
  (一)附表壹所示之機車均係原審同案被告丙○○、羅榮洲、張田、乙○○，及綽號「
    黑仔」年籍不詳之成年男子，共同組成竊車集團，由丙○○以每日五千元之代價
    僱用乙○○負責以ＫＰ─八八三三號自小客車載運羅榮洲、張田、「黑仔」，分
    別於如附表壹所示之時間、地點，以自備鑰匙等工具連續竊取如附表壹所示被害
    人之機車，丙○○再給予羅榮洲、張田、「黑仔」每輛機車四千元至五千元不等
    之報酬，渠等竊取機車，係為裝櫃以便外銷出口至大陸等情，業據原審同案被告
    丙○○、乙○○、羅榮洲、張田，分別於警訊、檢察官偵查及原法院審理中供陳
    在卷，其等供詞互核尚相符合。又，附表壹所示機車均為他人所有且分別於附表
    壹所示時地遭人竊取各節，亦據附表壹所示被害人於警訊中分別指述明確；並有
    各該被害人所出具贓物認領保管收據附卷，及如附表壹所示機車、附表貳所示之
    萬能鑰匙、起子、鉗子、扳手及Ｔ型扳手等工具扣案，可資佐證。附表壹所示之
    機車均係竊盜所得之贓物，自可認定。
  (二)被告甲○○於獲案之初在警詢中即坦承：我在該集團內係負責拆卸機車外殼，並
    沒有參與竊取機車，且工作之地方有扇門可開啟，他們竊取後放外再敲門，我即
    會牽進工作室進行拆卸工作；我是於八十六年十月十一日早上六點多，才進入該
    倉庫內進行解體，是丙○○打電話至我家叫我上山有工作（係指拆卸機車外殼作
    ），阿德給我的酬勞係拆解一部機車即可得三百元；至今約二天，所查獲之機車
    一百一十部全是我拆解的，工資應該向阿德領取，但因事先被查獲，所以工資我
    也未領取；他門均是竊取光陽豪邁及豪漢機車較多，他們說要裝貨櫃，在貨櫃內
    放滿機車後，再放置紙箱後報關運往大陸地區等語（見警詢卷第二十八頁至三十
    頁）。被告甲○○此部分自白，核與原審同案被告丙○○、羅榮洲、張田、乙○○等人之供述情節相符，自可採信。況且再查，依卷附現場照片所示，得見遭竊
    之機車皆掛有車牌，尚非屬達報廢程度之環保回收之廢棄車（見臺北縣警察局刑
    案偵查卷宗第十五頁、第十六頁）；另且依卷附車輛竊盜車牌失竊資料個別查詢
    報表─查詢車輛認可資料所載，被告甲○○所拆卸如附表壹所示機車，分別係西
    元一九九○、一九九一、一九九三、一九九四、一九九五、一九九六、一九九七
    年出廠，其中不乏新車，均為他人使用狀態下遭竊；是就各該機車客觀狀態言，
    顯與被告甲○○所謂在路旁經人報廢之「環保車」之情形有別。尤其，機車廠牌
    及類型又以光陽豪邁及豪漢一二五ＣＣ居多，其同質性比率極高，被告甲○○既
    自陳渠從事機車整修行業已達十餘年，則其對此自當知之甚明。參以本件被告甲○○先後二日即已拆解百餘輛機車，每拆解一部機車即可獲得三百元之高額代價
    ，其進行拆解機車之場所又係位於桃園縣龜山鄉牛角坡一之一號，地點甚為偏僻
    ，原審同案被告丙○○等人選擇該處拆解機車，意在逃避警方察查觀之，更可得
    徵被告明知丙○○等人交付之機車係屬竊盜之贓物無疑。被告在本院審理中所辯
    ：伊只是單純被請去拆車子作工而已；機車的外表都是一樣的，不好分辨，伊不
    知道是贓車，不然不可能工錢只有三百元那麼便宜等語；有違經驗法則，顯係臨
    訟卸責之詞，殊無可取。
  (三)本件事證明確，被告甲○○犯行，應堪認定。
二、按刑法第三百四十九條第二項之寄藏贓物，係指受寄他人之贓物，為之隱藏而言
    （最高法院三十年非字第五十七號、五十一年臺上字第八十七號判例參照）。查
    ，被告甲○○收受丙○○等人交付竊得之機車為之拆解，以方便丙○○等人隱藏
    裝載貨櫃，擬轉售銷往中國地區逃避警方察查，核其所為係犯刑法第三百四十九
    條第二項之寄藏贓物罪。其先後多次寄藏贓物犯行，時間緊接，手段雷同，所犯
    又為構成要件相同之罪，顯係基於概括之犯意為之，為連續犯，應依刑法第五十
    六條之規定論以一罪，並加重其刑。再查，公訴意旨認被告甲○○與丙○○、乙○○、羅榮洲、張田、張錦川、吳東和，共同基於意圖為自己不法所有之犯意聯
    絡，組成竊車集團，由甲○○分工在桃園縣龜山鄉牛角坡一之一號之倉庫，拆解
    機車之外殼，以方便丙○○等人隱藏裝載貨櫃；因認被告甲○○應成立刑法第三
    百二十一條第一項第四款之結夥三人以上竊盜罪嫌，惟按共同正犯，必須有意思
    之聯絡，或共同實施犯罪行為，為其構成要件（最高法院三十年上字第二一三二
    號、四十六年臺上字第一三０四號判例參照）。本案被告甲○○於獲案之初在警
    詢中即陳明：我在該集團內係負責拆卸機車外殼，並沒有參與竊取機車；... 我
    是於八十六年十月十一日早上六點多，才進入該倉庫內進行解體，是丙○○打電
    話至我家叫我上山有工作；... 我只作二天，其他我不清楚云云（見警詢卷第二
    十八頁至三十頁）。丙○○亦在偵審中供稱：本件主要都是我在負責；... 甲○○是我找來拆贓車；... 拆一輛三百元，他並未參與竊盜，其應不認識其他偷機
    車之人；... 沒又（要他參加竊盜集團），他本來就是做機車修理，我就是找他
    來拆解機車等語（見偵字第二一一五五號卷第一０六頁、上訴第五一四六號卷(一)
    第一０四頁背面、上更(一)字卷第四四三號卷第四十五頁）。在本院囑託臺灣臺東
    地方法院訊問時仍堅稱：沒有（告訴他整個竊車集團販賣的計劃）云云（見本院
    卷囑託訊問筆錄）。遍閱全卷，除得見被告甲○○有受僱丙○○拆解機車之情事
    外，並查無其他關資料足以為被告甲○○與丙○○等人，就竊盜機車犯行有犯意
    聯絡或行為分擔之佐證；自難認被告甲○○就竊盜機車部分，與原審同案被告丙○○等人間有何犯意聯絡或行為分擔。是被告甲○○拆解機車，應僅係犯前述刑
    法第三百四十九條第二項之寄藏贓物罪；檢察官之起訴法條應予變更。
三、原審法院就被告甲○○部分審理結果，予論罪科刑，固非無見。惟查，被告所犯
    應為刑法第三百四十九條第二項之寄藏贓物罪；原審認被告應成立常業竊盜罪，
    尚有未洽。被告之上訴意旨否認全部犯罪，雖無理由；然原判決關於被告甲○○
    部分既有前述之可議，仍屬無可維持，應由本院將原判決此部分撤銷改判。爰審
    酌被告甲○○犯罪之動機及目的在謀取拆解一部機車三百元之高額代價，其雖尚
    未取得報酬利益，然拆解大量機車為竊盜集團開闢銷贓管道，助長竊盜風氣，並
    使遭竊之機車有難於追回之虞，及犯罪後仍飾詞卸責未見悔意之態度等一切情狀
    ，量處如主文第二項所示之刑。扣案如附表貳所示之物，係原審同案被告丙○○
    所有，而非被告甲○○所有，已據丙○○陳明在卷；故本院認為毋庸在被告甲○○所犯寄藏贓物罪名下宣告沒收，附此指明。
據上論斷，應依刑事訴訟法第三百六十九條第一項前段、第三百六十四條、第二百九
十九條第一項前段、第三百條，刑法第五十六條、第三百四十九條第二項，罰金罰鍰
提高標準條例第一條前段，判決如主文。
本案經檢察官田炳麟到庭執行職務。
中      華      民      國    九十二    年      七      月     十七     日
                              臺灣高等法院刑事第十二庭
                                  審判長法  官  劉  景  星
                                        法  官  陳  志  洋
                                        法  官  陳  博  志
右正本證明與原本無異。
如不服本判決，應於收受送達後十日內向本院提出上訴書狀，其未敘述上訴之理由者
並得於提起上訴後十日內向本院補提理由書（均須按他造當事人之人數附繕本）。
                                        書記官  陳  嘉  文
中      華      民      國    九十二    年      七      月     十八     日
附錄：本案論罪科刑法條全文
刑法第三百四十九條
收受贓物者，處三年以下有期徒刑、拘役或五百元以下罰金。
搬運、寄藏、故買贓物或為牙保者，處五年以下有期徒刑、拘役或科或併科一千元以
下罰金。
因贓物變得之財物，以贓物論。


司法院資訊處製作；財團法人民間司法改革基金會備份。
